臺灣臺南地方法院民事判決
111年度婚字第213號
原      告  甲○○

訴訟代理人  金學坪律師
被      告  乙○○
訴訟代理人  黃文章律師
上列當事人間請求離婚事件，經本院於民國111年10月3日言詞辯
論終結，判決如下：
    主    　文
原告之訴駁回。
訴訟費用由原告負擔。
    事實及理由
一、原告主張：
  （一）查原告與被告於民國89年4月9日結婚，婚後育有子女甲
        ○○（93年2月11日出生）。
  （二）次查原告於92年間購買所有之台南市永康區中華二路房
        地（下稱系爭房地），並支付所有貸款，於102年間因
        故將系爭房地出售並將所得新台幣(下同)20萬元贈與被
        告，詎被告即於同年藉故搬回娘家居住，原告自軍職退
        休後，即在台北工作，夫妻聚少離多，個性不合，溝通
        窒礙，兩造自102年起分居至今，已近9年。104年間，
        被告全家曾逼迫原告簽署離婚協議書，原告要求被告將
        離婚協議書交予本人一份，惟被告藉故推託，之後原告
        多次催促被告至戶政事務所辦理離婚登記，被告亦藉故
        推託，拒不辦理。
  （三）查被告並無意與原告共維情感，兩造幾無往來，甚無任
        何交流可言，以逾8年分居婚姻情狀而言，配偶共組家
        庭，以永久共同生活為目的，彼此相互扶持之婚姻核心
        價值已蕩然無存，且無修復之可能，被告亦無修復意願
        ，且已簽署離婚協議書，亦足徵被告已無維持兩造婚姻
        關係之意，客觀上依兩造目前狀況，任何人均將喪失維
        持婚姻之意欲，應認有難以維持婚姻之重大事由存在，
        且該事由應可歸責於被告，故爰依民法第1052條第2項
        規定訴請裁判離婚。
  （四）綜上所述，兩造婚姻關係存續中，雙方個性不合屢屢產
         生爭執，彼此嫌隙日漸擴大，且兩造已分居近9年，相
         互間少有聯繫，更遑論配偶間親暱情感交流，致無法
        再 與被告共同生活，懇請鈞院明鑒，賜判決如訴之聲
        明。
  （五）並聲明：准原告與被告離婚。
二、被告則抗辯稱：
  （一）兩造於89年4月9日結婚以前，原告即在台北工作。原告
        在婚前即向被告明確表明，結婚以後仍會待在台北工作
        ，將來會有分隔兩地之情況。被告認真思考之後，仍決
        意結婚，婚後便住在台南，原告假日有空便會返回台南
        同聚。於93年間，喜迎麟兒即兒子甲○○（93年2月11日
        出生）到來，婚後感情甚為融洽。
  （二）詎料，原告自軍職退休之後，疑似在外投資失利，積欠
        大筆債務。為避免債主不斷向原告討債，被告基於護夫
        心切之心態，便向娘家家人協調款項出借予原告。但原
        告之財務狀況似越趨惡化，不斷向被告娘家家人借錢，
        卻未如期還款，原告稱身上已無現金，無力還款，只能
        用退伍軍人之月退俸來慢慢還錢，故簽署一份「讓渡契
        約書」資為擔保。由此「讓渡契約書」可證，原告至少
        積欠被告娘家家人至少新臺幣780萬元，足徵原告婚後
        財務狀況甚為惡化，未對家庭、妻兒盡照顧責任。
  （三）至於原告稱雙方曾於104年間曾簽署離婚協議書乙節，
        查該離婚協議書係由原告撰擬，只要求被告快點簽名。
        何來原告宣稱「被告全家曾逼迫原告簽署離婚協議書」
        ？此部分被告嚴正否認，須由原告舉證證明。囿於被告
        考量雙方尚有債務問題尚未釐清，且原告尚未如實清償
        債務，便未偕同辦理離婚登記，特予敘明。
  （四）綜上，本件兩造雖已分居近9年，惟此係因原告工作長
        年在台北，並非被告無故分居。再者，原告婚後在外積
        欠龐大債務，除未對家庭、妻兒盡照顧責任外，甚至向
        被告娘家家人借款尚未清償。又104年間提議離婚及條
        件者皆為原告，被告只是被動回應而已。是以，原告單
        方一意離婚，依其所提之事證，尚未能舉證證明兩造已
        發生難以維繫婚姻之重大事由，且係可歸責於被告，懇
        祈鈞院駁回原告離婚之請求，實為感德。
  （五）並聲明：如主文所示。
三、兩造不爭執之事實：
　（一）兩造於89年4月9日結婚，婚後育有長子甲○○（93年2月1
        1日生），兩造之婚姻關係現仍存續中，此並有戶籍謄
        本1件附卷可稽。
  （二）兩造婚後與原告之父母同住，嗣原告於92年間購買臺南
        市永康區中華二路房地後，兩造即攜子遷居該處。
  （三）原告婚後在臺北工作，於假日有空即返回臺南與被告母
        子同聚。
  （四）原告於99年間自軍職退休後，兩造因個性不合，溝通困
        難，屢生爭執。
  （五）原告於102年間出售臺南市永康區中華二路房地，並給
        付被告20萬元，之後被告即攜子搬回娘家居住，兩造自
        此分居迄今，於分居期間，僅就子女之事才有聯繫。
四、得心證之理由：
　（一）按有民法第1052條第1項以外之重大事由，難以維持婚
        姻者，夫妻之一方得請求離婚，但其事由應由夫妻之一
        方負責者，僅他方得請求離婚，民法第1052條第2項定
        有明文。又民法第1052條第2項但書規定難以維持婚姻
        之重大事由應由夫妻之一方負責者，僅他方得請求離婚
        ，係為公允而設，故難以維持婚姻之重大事由，夫妻雙
        方均須負責時，應比較衡量雙方之有責程度，僅責任較
        輕之一方，得向責任較重之他方請求離婚，或有責程度
        相同時，雙方均得請求離婚，始符公平（最高法院90年
        台上字第804號判決參照）。
　（二）查被告主張原告自軍職退休後，在外積欠大筆債務，經
        被告協調妹妹蘇令聞出借款項予原告，嗣於100年11月2
        5日，原告因積欠蘇令聞780萬元，故簽立讓渡聲明書，
        將原告之月退俸及所屬證件、存摺等，自101年1月1日
        起至115年12月31日止，無條件讓渡蘇令聞，期間金額
        由蘇令聞支領，惟原告自109年起即掛失止付，未再還
        款之事實，業據被告提出讓渡聲明書影本1件為證，原
        告雖辯稱伊僅向蘇令聞借款100萬元，另200萬元係被告
        購屋時自己向娘家借的錢，也算在伊身上，其餘480萬
        元係利息，又伊已清償蘇令聞將近400萬元，伊本身之
        債務加上利息應已清償得差不多，伊才掛失止付云云，
        惟原告並未舉證以實其說，自難憑採，足認被告辯稱原
        告自軍職退休後，兩造因個性不合，溝通困難，屢生爭
        執，乃係因原告有債務糾紛所導致等語，應堪採信。又
        由原告因債務而出售房地，迫使被告母子搬離原住所，
        嗣原告未依約清償向蘇令聞之借款等情觀之，及證人即
        兩造之子甲○○證稱家中生活開銷及伊學費、生活費均係
        由被告負擔，原告僅曾於伊就讀國中過年時，曾給伊紅
        包及帶伊去買鞋子，且伊已約3年未見過原告，期間僅
        有聯絡上原告1、2次，之後就聯絡不上原告等語（詳見
        111年10月3日言詞辯論筆錄），益徵被告辯稱原告未對
        家庭及妻兒盡照顧責任等語，實非無據，衡情此亦係使
        兩造之感情更加惡化，彼此少有來往聯繫，且與對方之
        親屬不相往來之主因。
　（三）綜上，兩造雖長期分居，感情不睦，致婚姻產生破綻，
        惟主要係可歸責於原告所致，揆諸前開說明，原告自不
        得依民法第1052條第2項之規定訴請離婚，從而，原告
        訴請離婚為無理由，應予駁回。
五、本件事證已臻明確，兩造其餘攻擊防禦方法及舉證，於判決
    結果不生影響，爰不予一一論列，併予敘明。
六、據上論結，本件原告之訴為無理由，依家事事件法第51條，
    民事訴訟法第78條，判決如主文。
中　　華　　民　　國　　111 　年　　10　　月　　17　　日
                  　　家事法庭　法  官　葉惠玲
以上正本係照原本作成。
如對本判決上訴，須於判決送達後20日之不變期間內，向本院提
出上訴狀。
中　　華　　民　　國　　111 　年　　10　　月　　17　　日
                                書記官　陳玉芬